臺灣彰化地方法院刑事判決　　　　　　　　　　　　　九十三年度簡上字第五三號
　　上　訴　人
　　即　被　告　丁○○
右列上訴人因妨害自由案件，不服本院九十三年度斗簡字第一０號，中華民國九十三
年四月二十七日第一審簡易判決（聲請簡易判決處刑案號：九十二年度偵字第九二０
八號），提起上訴，本院管轄之第二審合議庭依第一審通常審判程序判決如左︰
    主  文
原判決撤銷。
丁○○共同以非法方法剝奪人之行動自由，處有期徒刑捌月。
        事  實
一、丁○○因其弟謝宗利，遭一位真實姓名不詳、綽號「胡仔」之男子毆打，為尋找
    「胡仔」尋仇，乃於民國九十年九月二十五日下午九時四十分許，與許富森、吳
    承蔚（業經本院以九十一年易字第三九二號各判處有期徒刑六月，得易科罰金）
    及真實姓名不詳之成年人共計約十二人，分駕乘車牌號碼不詳之自小客車三部，
    一同前往位於彰化縣員林鎮○○路「神兵網站」之網路咖啡店，因見上述店內適
    有與「胡仔」相識之丙○○，及正與丙○○聊天中之乙○○、甲○○二人，丁○○等人為達透過丙○○、乙○○、甲○○三人尋得「胡仔」之目的，乃因丁○○
    之提議，而與丁○○及其餘一同前往上址之上述不詳姓名之人，共同基於剝奪他
    人行動自由及普通傷害之犯意聯絡，先以徒手施以不法腕力之方式，共同將丙○○、乙○○、甲○○三人以強拉或自背後推擠之方式，強押上其上述自小客車上
    ，並將丙○○、乙○○、甲○○三人強行載往位於彰化縣田中鎮○○路○段八五
    四號「田中保齡球館」前之停車場後，要求丙○○、乙○○、甲○○三人以電話
    聯絡，或進入上述保齡球館內附設之網路咖啡館，以電腦上網之方式找尋、聯繫
    「胡仔」，旋因乙○○等人無法以電腦網路連絡「胡仔」，乃在上述保齡球館之
    停車場，由丁○○先動手打丙○○耳光（此部份未據告訴），繼由許富森、吳承
    蔚等人分持不詳之人所有之鐵棍、球棒及安全帽等物（均未扣案），共同毆打乙○○、甲○○二人之頭、臉部及身體等處，使乙○○因而受有前額挫傷、鼻部挫
    傷併流鼻血、左小腿撕裂傷及左臉部擦傷等傷害，甲○○則因而受有後頭部二處
    外傷、左手肘挫傷瘀腫、左肩擦挫傷及背部多處長條狀挫傷瘀腫等傷害，至同日
下午約十時餘，丁○○等人見乙○○、甲○○已受傷，均自行離去。嗣因乙○○
    、甲○○二人經送醫救治後，甲○○之父親張永標據報趕赴醫院後，向警方報案
    乃循線查悉上情。
二、案經乙○○、甲○○訴由（聲請簡易判決處刑書誤為未經告訴）彰化縣警察局田
    中分局報請臺灣彰化地方法院檢察署檢察官偵查後聲請簡易判決處刑。
        理  由
一、按對於簡易判決之上訴，準用刑事訴訟法第三編第一章及第二章之規定。管轄第
    二審之地方法院合議庭受理簡易判決上訴案件，應依通常程序審理，其認案件有
    刑事訴訟法第四百五十二條之情形者，應撤銷原判決，逕依通常程序為第一審判
    決，法院辦理刑事簡易程序案件應行注意事項第十四點定有明文，合先敘明。
二、按告訴乃論之罪，對於共犯之一人告訴或撤回告訴者，其效力及於其他共犯，刑
    事訴訟法第二百三十九條前段定有明文。本件被害人甲○○、乙○○分別於九十
    年十月四日、同年十二月十六日警詢時即表明要對另案被告許富森、吳承蔚等人
    提出傷害告訴，有該警詢筆錄可證，依上述告訴不可分之規定，其告訴效力及於
    共犯即被告丁○○，檢察官認此部份未據告訴，顯有誤認，亦此敘明。
三、訊據被告丁○○固坦承於另案被告許富森、吳承蔚等人，共同將被害人丙○○、
    乙○○、甲○○帶上車，載往「田中保齡球館」，要求被害人丙○○、乙○○、
    甲○○以電話或以電腦上網之方式尋找「胡仔」，且因被害人乙○○、甲○○二
    人上網後無法尋獲「胡仔」，而遭另案被告許富森等人毆打等過程，均在場觀看
    ，但矢口否認有何妨害自由及傷害之犯行，辯稱：係許富森、吳承蔚與「胡仔」
    結怨，才要去找「胡仔」，當時僅在場觀看，並未動手，只有對丙○○打一巴掌
    而已云云。經查：上述被害人丙○○、乙○○、甲○○三人遭剝奪行動自由及被
    害人乙○○、甲○○二人遭毆打之過程，迭據被害人丙○○、乙○○、甲○○分
    別於警、偵訊及本院審理時到庭陳述綦詳，且有驗傷診斷書二紙在卷可稽，又證
    人即被害人丙○○於本院審理時具結陳稱：當時許富森他們有提到被告之弟被打
    的事情，要我去找「胡仔」，找不到「胡仔」時，他們問我一些問題，我不回答
    ，他們認為我不合作，被告就打我一巴掌，當時乙○○、甲○○尚未被打等語，
    被告亦坦承自上述「神兵網站」之網路咖啡店至「田中保齡球館」間之尋找「胡
    仔」、毆打告訴人乙○○、甲○○等人之過程均在場，及因證人丙○○不回答問
    題而動手打她等情，足見縱使另案被告許富森、吳承蔚已先與「胡仔」結怨，但
    當時被告與另案被告許富森、吳承蔚一起急於尋找「胡仔」，顯亦另因被告之弟
    遭「胡仔」毆打之事，被告才會在證人丙○○不能找到「胡仔」，又認為其不合
    作之時，出手毆打證人丙○○，並因而引發接下來另案被告許富森等人聯手毆打
    告訴人乙○○、甲○○之情節，被告與另案被告許富森、吳承蔚等人間，顯有剝
    奪他人行動自由及普通傷害之犯意聯絡與行為分擔，被告辯稱僅在場觀看等語，
    不可採信，本件事證明確，被告犯行洵堪認定。
四、按刑法第三百零二條第一項之妨害自由罪，係妨害他人自由之概括的規定，故行
    為人具有一定目的，以非法方法剝奪人之行動自由者，除法律別有處罰較重之規
    定（例如略誘及擄人勒贖等罪），應適用各該規定處斷外，如以使人行無義務之
    事，或妨害人行使權利為目的，而其強暴脅迫復已達於剝奪人行動自由之程度，
    即祇成立本罪，不應再依同法第三百零四條論處（最高法院二十九年上字第二三
    五九號、二十九年上字第三七五七號判例意旨參照）。復按刑法第三百零二條第
    一項之妨害自由罪，原以強暴、脅迫為構成要件，其因而致普通傷害，乃強暴、
    脅迫當然之結果，除另有傷害故意外，仍祇成立該條項之罪，無同法第二百七十
    七條第一項之適用（最高法院三十年上字第三七０一號著有判例），所以刑法第
    三百零二條第一項之妨害自由罪，雖以強暴、脅迫為構成要件之一，其因妨害自
    由之強暴、脅迫行為而致普通傷害，固為強暴、脅迫之當然結果而不另論傷害罪
    ；但如行為人於妨害自由之過程中，另有普通傷害之故意，自應有刑法第二百七
    十七條第一項之適用（最高法院九十年度台上字第五四四一號判決意旨參照）。
    查本件被告與另案被告許富森、吳承蔚等人，欲使被害人丙○○、乙○○、甲○○尋找「胡仔」所為之強暴行為，實已達於剝奪人行動自由之程度，是被告此部
    分所為，係犯刑法第三百零二條第一項之以非法方法剝奪他人之行動自由罪；又
    被告與另案被告許富森、吳承蔚等人，在「田中保齡球館」之停車場，因未能尋
    獲「胡仔」，共同持鐵棍等物毆打被害人乙○○、甲○○，造成如事實欄所載之
    傷害，顯非上述剝奪行動自由之強暴行為所造成，而係被告等另行起意所為之傷
    害行為，被告等主觀上確具有普通傷害之故意，被告此部分所為，係犯刑法第二
百七十七條第一項之普通傷害罪。公訴人雖於聲請簡易判決處刑書記載被告上述
    傷害犯行，但誤認為未經告訴，如前所述，且此部分與其所載剝奪他人行動自由
    犯行部分，具有牽連犯之裁判上一罪關係，為起訴效力所及，本院自應併予審判
    ，附此敘明。被告與另案被告許富森、吳承蔚、及其餘真實姓名不詳之成年人共
    計約十二人間，就上述所犯剝奪他人行動自由及普通傷害犯行，均具有犯意聯絡
    與行為分擔，均應論以共同正犯。又被告以一非法行為，同時剝奪被害人丙○○
    、乙○○、甲○○三人之行動自由；復以一行為，同時傷害被害人乙○○、甲○○二人之身體，均各為同種之想像競合犯，應依刑法第五十五條之規定，分別各
    論以一情節較重之剝奪他人行動自由罪、普通傷害罪。被告所犯上述剝奪他人行
    動自由、普通傷害之二罪間，有手段、目的之牽連關係，應依刑法第五十五條規
    定，從一較重之剝奪他人行動自由罪處斷。原審以被告係犯剝奪他人行動自由罪
    ，予以論罪科刑，固非無見，但原審引用聲請簡易判決處刑書之記載而認上述傷
    害部分未據告訴而未予審理，已有違誤，上訴人即被告以上述辯解指摘原審判決
    有誤，雖無理由，但原審判決既有上述違誤，自應撤銷改判。爰審酌被告犯罪之
    動機、目的在為其弟尋仇，顯居於主導地位、以糾眾暴力方式犯罪之手段、對被
    害人丙○○、乙○○、甲○○所生之危害程度及犯罪後否認犯行之態度等一切情
    狀，量處如主文所示之刑，以示懲儆。
五、上述用以毆打被害人乙○○、甲○○二人之鐵棍、球棒及安全帽等物，均未扣案
    ，被告亦否認為其所有，又查無證據足認係被告或共犯所有之物，且非屬違禁物
    ，爰不予宣告沒收。
據上論斷，應依刑事訴訟法第四百五十五條之一第一項、第三項、第三百六十九條第
一項前段、第二項、第三百六十四條、第二百九十九條第一項前段，刑法第二十八條
、第三百零二條第一項、第二百七十七條第一項、第五十五條，罰金罰鍰提高標準條
例第一條前段，判決如主文。
本案經檢察官吳怡盈到庭執行職務。
中    華    民    國    九十三      年      八      月      十七        日
                                臺灣彰化地方法院刑事第三庭
                                    審判長法官  余  仕  明
                                    法      官  簡  婉  倫
                                    法      官  黃  玉  齡
右正本證明與原本無異。
如不服本判決，應於判決送達後十日內向本院提出上訴狀( 須附繕本 )。
告訴人或被害人對於判決如有不服具備理由請求檢察官上訴者，其上訴期間之計算係
以檢察官收受判決正本之日期為準。
                                    法院書記官  梁  高  賓
中    華    民    國    九十三      年      八      月      十八        日
刑法第三百零二條第一項：
私行拘禁或以其他非法方法，剝奪人之行動自由者，處五年以下有期徒刑、拘役或三
百元以下罰金。
刑法第二百七十七條第一項：
傷害人之身體或健康者，處三年以下有期徒刑，拘役或一千元以下罰金。
